【裁判字號】    92,交抗,58
【裁判日期】    920527
【裁判案由】    聲明異議
【裁判全文】
臺灣高等法院高雄分院交通事件裁定                  九十二年度交抗字第五八號
    抗  告  人  甲○○
右抗告人因違反道路交通管理處罰條例案件，不服臺灣屏東地方法院中華民國九十二
年三月六日所為裁定（九十二年度交聲字第一五號），提起抗告，本院裁定如左：
    主  文
抗告駁回。
    理  由
一、抗告意旨略以：本件事故之發生係因大雨影響視線，即不符合道路交通管理處罰
    條例第四十五條第九款「爭道行駛」之要件，且決定幹線道或支線道之區分並非
    依據號誌或標誌，而是以交通量為衡量標準，與實地狀況有密切關係，原審裁定
    駁回抗告之異議自屬違誤，爰依法提起抗告云云。
二、按汽車駕駛人爭道行駛，而有支線道車不讓幹線道車先行，或兩線均為幹線道或
    支線道時，左方車不讓右方車先行者，處新台幣六百元以上一千八百元以下罰鍰
    ；汽車駕駛人有第四十五條之情形者、記違規點數一點，道路交通管理處罰條例
    第四十五條第九款、第六十三條第一項第一款分別定有明文。又道路交通標誌、
    標線、號誌設置規則對於各項交通標誌、標線、號誌之設置分別定有明文，而予
    以定義，旨在明確交通行止之依據，維護交通安全，俾免爭端。是故，交通標誌
    、標線、號誌之設置，本質上即為規範性之定義，經由賦與特定內容之定義後，
    始分別給與其交通行止之依據，故其規範性定義即未必全然符合其文字上之意義
    。例如，支線道、幹線道，即非以其寬度為區分，而係根據交通標誌、標線、號
    誌之規範始得加以區分，若未符合支線道、幹線道區分之規範，即同為幹線道或
    支線道，自不適用支線道車讓幹線道車先行之規定，而應依左方車讓右方車先行
    之規定行車，以此明確交通之行止。否則，如個人駕車行至交岔路口，均得自行
    依據路之寬度等判斷支線道、幹線道，則不免歧異叢生，且若車行至交岔路口經
    常有此困擾，自導致究應依「支線道車讓幹線道車先行」，或依「左方車讓右方
    車先行」之紛爭，進而增加交通事故發生之可能性。因此，支線道、幹線道之區
    分應以交通標誌、標線、號誌之設置及規範為依據，而非得由個人依據實地狀況
    而為判斷。
三、經查，本件抗告人於民國九十一年七月十一日下午駕駛車牌號碼ＢＧ—八六○三
    號汽車自東向西行駛於屏東縣屏東市清進巷，於十五時三十分許行至清進巷與牛
    稠溪產業道路口時，適有洪麗珠駕駛車牌號碼九Ｍ—七○○一號汽車自北向南行
    駛至該交岔路口，而發生兩車撞擊之情事，此為抗告人所自承在卷，且經證人即
    事故後到場處理之屏東縣警察局交通警察隊警員黃朝宗證述無訛，並有道路交通
    事故調查報告表、談話紀錄表、現場略圖及照片三幀附卷可稽，堪可認定。次查
    ，屏東市清進巷係可供二車會車之道路，牛稠溪產業道路則為僅可供一車行駛之
    道路，此觀諸卷附照片自明；惟清進巷與牛稠溪產業道路交岔路口均無道路交通
    標誌標線號誌設置，亦即該二道路既非省道與市區道路之別，亦無據以劃分幹線
    道與支線道之「讓」字標誌、讓路線標線或閃光黃、紅燈號誌，故該二道路無幹
    線道與支線道之分，即該路口無支線道車應讓幹線道車先行可言。再查，抗告人
    於屏東市清進巷自東向西行駛至前開交岔路口，係位於對方於牛稠溪產業道路自
    北向南行駛亦至該交岔路口之左方，自應依首開規定讓右方車即對方車先行，卻
    未依上述規定為之，致發生兩車撞擊，則其經警舉發，核無違誤。
四、抗告人違規事證既明，原審法院依道路交通管理處罰條例第四十五條第九款之規
    定，認原處分機關裁處抗告人罰鍰新台幣六百元，並依同法第六十三條第一項第
    一款規定，記違規點數一點，於法並無不合，而駁回抗告人之異議。經核原裁定
    認事用法均無違誤，抗告意旨仍執前詞，否認違規並指摘原裁定違法不當，為無
    理由，應予駁回。
五、據上論結，應依道路交通案件處理辦法第二十六條，刑事訴訟法第四百十二條，
    裁定如主文。
中    華    民    國      九十二      年      五      月      二十七    日
                              臺灣高等法院高雄分院刑事第三庭
                                  審判長法官  周賢銳
                                        法官  謝宏宗
                                        法官  黃建榮
右正本證明與原本無異。
不得再抗告。
                                  法院書記官  鄭翠芬
中    華    民    國      九十二      年      五      月     二十八   日


司法院資訊處製作；財團法人民間司法改革基金會備份。
